臺灣高等法院刑事判決　　　　　　　　　　　　　九十三年度上訴字第三一四八號
　　上　訴　人
　　即　被　告　丙○○
　　指定辯護人　陳雅萍 律師
右上訴人因毒品危害防制條例案件，不服臺灣宜蘭地方法院九十三年度重訴字第三號
，中華民國九十三年十月四日第一審判決（起訴案號：臺灣宜蘭地方法院檢察署九十
二年度偵字第六０三號），提起上訴，本院判決如左：
    主  文
上訴駁回。
    事  實
一、丙○○曾因槍砲彈藥刀械管制條例案件，經臺灣新竹地方法院以八十二訴字第四
    三七號判處有期徒刑一年，嗣經臺灣高等法院以八十二年上訴字第四七七五號駁
    回上訴確定。復因槍砲彈藥刀械管制條例等案件，經臺灣新竹地方法院以八十三
    訴字第六一九號判處有期徒刑十月、六月，應執行有期徒刑一年二月確定；又因
    麻醉藥品管理條例案件，經臺灣新竹地方法院以八十三年訴緝字第五六號判處有
    期徒刑五年四月，嗣經臺灣高等法院以八十三年上訴字第七四七九號駁回上訴，
    再經最高法院以八十四年台上字第二四二八號駁回上訴確定；上揭應執行有期徒
    刑一年二月及五年四月之確定判決嗣經更定執行刑，應執行有期徒刑六年六月確
    定。再因槍砲彈藥刀械管制條例案件，經臺灣新竹地方法院判處有期徒刑七月確
    定。嗣接續執行至民國八十六年六月四日因縮短刑期假釋出監，並於九十一年一
    月二十日假釋期滿而執行完畢。
二、丙○○有右揭有期徒刑執行完畢之情形，仍不知悔改，明知其女友乙○○（業經
    臺灣高等法院臺中分院以九十二年上訴字第一九六八號判處共同販賣第一級毒品
    八年，褫奪公權四年確定）與戊○○、甲○○（二人現由臺灣高等法院臺中分院
    九十三年上更二字第一九一號審理中）共同意圖營利基於販賣第一級毒品海洛因
    （以下稱海洛因）之犯意聯絡，由乙○○、甲○○及戊○○每人各出資新臺幣（
    以下同）二十萬元合資販入海洛因，以出售給綽號「阿昌」之男子牟利，竟基於
    幫助販賣海洛因之犯意，於民國九十一年六月二十日晚上十一時五十分許，駕駛
    車牌二Ｍ─三九九七號自小客車載乙○○前往新竹縣湖口交流道，與攜帶海洛因
    之甲○○與其女友丁○○會合，待甲○○與丁○○抵達，上車後，丙○○即依乙○○之指示駕車前往新竹縣新豐鄉○○路一七六號之「春城汽車旅館」，乙○○
    並在車上自甲○○帶來之三包海洛因中分裝一小包海洛因（毛重四點四四公克）
    充作樣品，抵達「春城汽車旅館」後，乙○○即攜帶前開一小包海洛因與甲○○
    一同下車，進入該汽車旅館欲與買主「阿昌」會合，旋於九十一年六月二十一日
    凌晨一時許，為據報在場埋伏之員警查獲，並扣得乙○○持有之前述海洛因樣品
    一小包（毛重四點四四公克）、又在該汽車旅館附近之新竹縣新豐鄉○○路七之
    三號前，查獲停車在該處等候之丙○○與丁○○，並在車上扣得海洛因三大包（
    毛重共三五九點九一公克），扣案之海洛因，嗣經臺北市警察局分別以、九十
    一年六月二十一日北市警刑移四字第Ｚ○○○○○○○○○Ｏ號函送法務部調查
    局驗得「海洛因一袋：淨重一六一‧三一公克（包裝重二‧四四公克）、純度四
    十一‧一一％，純質淨重六六‧三一公克。」、「海洛因一袋：淨重四一‧六八
    公克（包裝重二‧一二公克）、純度八十二‧四四％，純質淨重三四‧三六公克
    。」九十一年六月二十一日北市警刑移四字第Ｚ○○○○○○○○○Ｏ號函送
    法務部調查局驗得「海洛因一袋：淨重一四八‧八四公克（包裝重二‧三七公克
    ）、純度四十二‧一一％，純質淨重六二‧六八公克。（乙○○持有另海洛因一
    小包部分，已併入該三大包內一併送驗）
三、案經臺北市政府警察局移送臺灣臺中地方法院檢察署呈請臺灣高等法院檢察署令
    轉臺灣新竹地方法院檢察署偵辦，再經臺灣新竹地方法院檢察署呈請臺灣高等法
    院檢察署令轉臺灣宜蘭地方法院檢察署偵查起訴。
    理  由
一、上訴人即被告之供述及辯解：
    訊據上訴人即被告對於駕駛車牌二Ｍ─三九九七號自小客車載其女友乙○○前往
    新竹縣湖口交流道等候，待乙○○友人甲○○及甲○○女友丁○○抵達，上車後
    ，並依乙○○指示駕車前往新竹縣新豐鄉○○路一七六號之「春城汽車旅館」，
    車行途中，甲○○在後座有打開以報紙包住之三包海洛因，乙○○並拿其中之一
    包海洛因看後放於副駕駛座旁車門置物空間內，到達春城汽車旅館後，乙○○即
    帶一小包海洛因與甲○○下車進入旅館，其與丁○○在乙○○二人下車後，隨即
    在該汽車旅館附近之新竹縣新豐鄉○○路七之三號前，為警查獲，並在車內扣得
    海洛因三包等事實，固供承不諱，惟矢口否認有右揭犯行，辯稱略以：其僅是載
    甲○○及丁○○至該汽車旅館開房間要給甲○○二人住宿，並無幫助乙○○販賣
    海洛因之犯意云云。指定辯護人則以(一)被告僅係知悉甲○○有攜帶毒品，且乙○○要將洛因交予他人，尚乏證據證明被告知悉乙○○等人販賣海洛因之犯行，並
    提供助力；(二)乙○○是與甲○○、戊○○合資購買海洛因，進入春城汽車旅館僅
    是要問有無房間，並打算分海洛因，另並未見過阿昌之人，並不是要將海洛因交
    予他人，自難以乙○○證詞佐證其等有販賣海洛因之行為，進而認定被告有幫助
    之犯行；(三)依證人丁○○於庭訊時所述，在戊○○車上時，曾聽戊○○提及：拿
    去分一分再帶回來給我，即可推論甲○○將海洛因帶至新竹找乙○○確是為了分
    海洛因，份成三等分後，再由甲○○將海洛因一份帶回給戊○○，則證實乙○○
    、甲○○、戊○○等人並無販賣海洛因之行為，另依證人丁○○所述，被告在車
    上並無任何表示，實難認定被告有幫助之行為；(四)證人乙○○、甲○○及戊○○
    均一致證稱海洛因是合資購買，這樣買比較便宜，嗣因乙○○急著要拿海洛因，
    但沒時間前往台中，而戊○○身體不舒服無法到新竹，即由甲○○帶海洛因到新
    竹去分，乙○○等人並無販賣海洛因之意；(五)縱認乙○○、甲○○及戊○○涉有
    販賣第一級毒品之罪責，惟被告雖開車搭載乙○○、甲○○及丁○○，而於車上
    知悉甲○○攜帶毒品之事，惟被告係基於朋友情誼，不方便將人趕下車拒絕搭載
    ，且只是依乙○○之指示開車前往汽車旅館，在車上，被告並沒有說什麼話，且
    被告並不知前往汽車旅館做什麼，更難認定有幫助乙○○等人販賣海洛因之犯意
    等語。
二、認定犯罪事實所憑之證據及理由：
（一）查本件之警訊、調查、偵訊筆錄均係於刑事訴訟法修正前製作完成，有各該筆
      錄及相關文件可稽，依刑事訴訟法施行法第七條之三規定：「中華民國九十二
      年一月十四日修正通過之刑事訴訟法施行前，已繫屬於各級法院之案件，其以
      後之訴訟程序，應依修正刑事訴訟法終結之。但修正刑事訴訟法施行前已依法
      定程序進行之訴訟程序，其效力不受影響。」意旨，可知在舊法時期已製作完
      成，原屬具有證據能力之警訊筆錄及偵訊筆錄，其效力不受修正之新法規定所
      影響，本院自得本於調查所得之心證，自由採擷，核先敘明。
（二）查同案被告乙○○所涉販賣第一級毒品案件，經臺灣台中地方法院以九十一年
      重訴字第一九五二號判處乙○○共同販賣第一級毒品，累犯，處有期徒刑拾貳
      年，褫奪公權陸年。扣案之第一級毒品海洛因肆包（其中壹小包毛重為四點四
      四公克；另大包合計毛重為三五九點九一公克；肆包合計純質淨重為一六三
      點三五公克），沒收銷燬之。乙○○不服上訴後，經臺灣高等法院台中分院九
      十二年上訴字第一九六八號撤銷原一審判決，改判乙○○共同販賣第一級毒品
      ，累犯，處有期徒刑捌年，褫奪公權肆年。扣案如附表所示之第一級毒品海洛
      因，沒收銷燬之。旋經最高法院九十三年台上字第四五九六號判決駁回上訴確
      定在案，業經本院調閱上開案卷核閱無訛。
（三）證人乙○○於九十一年六月二十一日凌晨一時許為警查獲當日晚上經隨案移送
      臺灣台中地方法檢察署，嗣於同日晚上九時零二分內勤檢察官偵訊時供稱：「
      （問：阿昌之男子是否打電話給妳，要向妳買毒品？）不是，他打電話給我，
      問我有沒有海洛因，我說我已經沒有吸食毒品了，但我幫他問問看，之後我即
      問戊○○是否有毒品，戊○○說現在外面東西很貴，但他現沒有足夠的錢，現
      在也不好調貨，他便提議公家出錢，由我及戊○○及甲○○各自出錢先買毒品
      ，三個人各出二十萬元，由戊○○出去買毒品，我已很久沒有接觸毒品，但戊○○還有在接觸毒品，所以找他出面買毒品，之後戊○○有買到毒品，戊○○
      買到毒品後，叫甲○○自臺中帶毒品海洛因送到新竹的竹北交流道，主要是要
      讓我看到他確實有買到毒品，我即帶甲○○到春城旅館看毒品，我還沒有看到
      毒品，即被警察查獲。」（見臺灣臺中地方法院九十一年偵字第一二二０八號
      卷第一二三頁）等語，及被告於九十一年六月二十一日上午四時警詢時供稱：
      「我僅知道毒品海洛因是甲○○（綽號『阿原』）及丁○○一起帶來的。是要
      將毒品載運至春城汽車賓館，要送交給乙○○（綽號『阿娟』）的朋友住三０
      五號房。」、「九十一年六月廿日約廿三時五十分我載乙○○由住處出發至湖
      口交流道等候甲○○、丁○○乘坐高速公路巴士前來，待接到甲○○、丁○○
      二人，乙○○就告訴我『阿原他們有帶海洛因上來，等會到春城汽車賓館，要
      帶給我的朋友』，等我開車到汽車賓館前，即由乙○○、甲○○先行下車，並
      由乙○○攜帶少許海洛因樣品一同進入春城汽車賓館找乙○○的朋友。」（見
      臺灣臺中地方法院檢察署九十一年度偵字第一二二○八號卷第四十三頁、第四
      十三頁背面）等語；於九十一年六月二十一日晚上九時零二分內勤檢察官偵訊
      時供稱：「乙○○與甲○○對春城汽車旅館不熟，我帶他們過去，我只知道他
      們要拿東西給人家，甲○○與其女朋友到新竹前，我不知道他們來新竹作什麼
      ，甲○○到了新竹，我接到了以後，甲○○在我的車內，有打開海洛因出來給
      乙○○看，他們說要至春城汽車旅館三０五室找一個朋友，他們沒有說要賣毒
      品，因與我無關，所以我不願意進去該汽車旅館，毒品好像是甲○○及乙○○
      及臺中的戊○○一起出錢買的，我不知道他們各自出了多少錢買毒品。」等語
      （詳見臺灣臺中地方法院檢察署九十一年度偵字第一二二○八號卷第一二八頁
      ），於九十一年七月二十四日檢察官偵訊時供稱：「我載他們去春城汽車旅館
      ，在車上甲○○就打開他帶來的用報紙包的海洛因，拿了一小包給乙○○，林
      有向她說那是四號（海洛因）的，我有看到。」、「他們上車後，乙○○向我
      說要到春城汽車旅館找朋友。」、「甲○○拿海洛因給乙○○時，乙○○說怎
      麼都是細粉狀，我不記得甲○○說什麼」（見臺灣臺中地方法法院檢察署九十
      一年度偵字第一二二○八號卷第一五０頁、第一五一頁）等語明確。又證人乙○○經警查獲時在其身上扣得海洛因一包（毛重四點四四公克），並在被告所
      駕車上查扣海洛因三大包（合計毛重為三五九點九一公克），前開海洛因經送
      法務部調查局鑑定結果，確均含第一級第六項毒品海洛因成分，且其重量及純
      度分別為：「海洛因一袋：淨重一六一‧三一公克（包裝重二‧四四公克）
      、純度四十一‧一一％，純質淨重六六‧三一公克。、海洛因一袋：淨重四
      一‧六八公克（包裝重二‧一二公克）、純度八十二‧四四％，純質淨重三四
      ‧三六公克。、海洛因一袋：淨重一四八‧八四公克（包裝重二‧三七公克
      ）、純度四十二‧一一％，純質淨重六二‧六八公克。」，此有法務部調查局
      九十一年八月十九日調科壹字第一二００一一七九三號、000000000
      號、000000000號鑑驗通知書影本各一份在卷可稽（見臺灣臺中地方
      法法院檢察署九十一年度偵字第一二二○八號卷第一六八頁、第一六六頁、第
      一六五頁）。從而證人乙○○、甲○○將上開三大包海洛因放於被告所駕車上
      ，僅隨身攜帶海洛因一小包進入春城汽車旅館，其等顯係進入該汽車旅館會合
      買主無訛。又證人乙○○、甲○○、戊○○於審理時雖一致證稱係要均分海洛
      因，戊○○應得之部分再由甲○○帶回交予戊○○，並非販賣云云，證人乙○○、甲○○另證稱至該汽車旅館係去查問有沒有房間供休息云云，惟證人丁○○於偵查中即證述：「甲○○只說要去新竹玩，我們搭巴士去，我不知道去那
      邊做什麼，到了現場甲○○與一個女孩子乙○○一起下車，該女生對另一個男
      生說，叫我們到附近去等一下，我就被該男子載到旁邊等，該男子即是該女生
      乙○○的男朋友丙○○，我不認識該男子。」、「（問：乙○○是否要為你們
      訂房間睡覺？）應該不是要為我們訂房間睡覺」等語（見臺灣臺中地方法法院
      檢察署九十一年度偵字第一二二○八號偵查卷第一二七頁），所證述與被告前
      揭供稱乙○○及甲○○說要至春城汽車旅館三０五室找一個朋友等語相符，再
      參以證人乙○○及甲○○倘係前往查詢有無房間，被告僅須將所駕之車駛入確
      認即可，斷不會更駕車駛往他處，是證人乙○○及甲○○所證稱係要住房云云
      ，與事實顯有不合，而無足取。又證人乙○○及甲○○所述其等進入上揭汽車
      旅館係要均分毒品云云，惟毒品係乙○○、甲○○及戊○○三人，共同出資透
      過戊○○購得海洛因，則如要均分，戊○○顯應預先保留自己之一份，斷無將
      全數毒品交由甲○○再交付予乙○○，平分後，再由甲○○攜回戊○○之一份
      交付戊○○，徒增被查獲之危險，況查獲當時，亦未有平分工具，證人乙○○
      、甲○○、戊○○上開證稱係要均分毒品云云，並不可採。證人乙○○、甲○○及戊○○顯係以營利為目的合資販入扣案之毒品海洛因，所為係觸犯毒品危
      害防制條例第四條第一項之販賣第一級毒品罪，堪予認定。
（四）被告於搭載證人甲○○及丁○○上車後，即知甲○○攜有大量之海洛因，卻仍
      載往春城汽車旅館，證人乙○○與甲○○下車進入該汽車旅館，並非住房休息
      ，而乙○○更隨身帶有一小包海洛因，大量之三包海洛因則放置車上，業據被
      告分別於警訊及偵查中供明（見臺灣臺中地方法院檢察署九十一年度偵字第一
      二二○八號卷第四十三頁、第四十三頁背面、第一二八頁、第一五０頁、第一
      五一頁），均如前述，於本院準備程序中復供稱：伊於九十一年六月二十日晚
      上十一時五十分許，駕駛車牌二Ｍ─三九九七號自小客車載乙○○前往新竹縣
      湖口交流道，與從台中上來的甲○○與其女友丁○○會合。甲○○他們上車後
      ，我就依乙○○之指示駕車前往新竹縣新豐鄉○○路一七六號之「春城汽車旅
      館」，在開車的時候，要開車前往「春城汽車旅館」的途中，證人甲○○有拿
      一包海洛因給證人乙○○看，我有聽到他們的對話，也有感覺到他們有這些的
      動作。警察事後在車上扣到三大包海洛因是甲○○下車時交給丁○○的等語（
      見本院九十三年十一月二十三日準備程序筆錄）。已足徵被告明知證人乙○○
      及甲○○係要在該汽車旅館會合買主販賣第一級毒品，仍予以提供助力載送交
      付海洛因，其具有幫助之犯意，至為明顯。被告辯稱：伊是在不知情的情況下
      ，開車載乙○○、甲○○、丁○○到「春城汽車旅館」，當時伊在車上等，也
      沒有進入「春城汽車旅館」，本案伊都沒有參與云云，無非卸責之詞，要無足
      採。
（五）綜上所述，被告幫助販賣第一級毒品之犯行，已堪認定，應予依法論科。
三、核被告所為，係幫助犯毒品危害防制條例第四條第一項販賣第一級毒品之罪。又
    被告幫助之正犯乙○○、甲○○於進入春城汽車旅館旋為警查獲，而未遂，核被
    告所為，應論以幫助犯毒品危害防制條例第四條第一項販賣第一級毒品未遂罪。
    按刑有加重及減輕者，先加後減。刑法第七十一條第一項定有明文，被告前有事
    實欄所指之犯罪科刑及執行情形，有本院被告全國前案紀錄表在卷可查，其於有
    期徒刑執行完畢五年內，再犯有期徒刑以上之本罪，應論以累犯，惟被告所犯本
    罪之法定本刑為死刑、無期徒刑，依法不得加重。而本案被告係幫助犯毒品危害
    防制條例第四條第一項販賣第一級毒品而未遂，依刑法第三十條第二項從犯之處
    罰，得按正犯之刑減輕之規定，減輕其刑，並依刑法第二十六條前段未遂犯之處
    罰，得按既遂犯之刑減輕之規定遞減之。
四、原審認被告罪證明確，適用毒品危害防制條例第四條第一項、第六項、第十八條
    第一項前段，刑法第十一條前段、第三十條、第二十六條前段、第四十七條規定
    ，並審酌被告明知海洛因係屬戕害他人身心之毒品，而販賣毒品乃世界各國戮力
    查緝之萬國公罪，毒品更足以使施用者導致精神障礙、性格異常，甚至造成生命
    危險之生理成癮性及心理依賴性，危害甚鉅，竟仍予以販賣毒品者助力，以及被
    告犯罪之動機、目的、手段，及犯罪後態度等一切情狀，量處有期徒刑肆年。扣
    案如附表編號一、二、三所示之海洛因，屬毒品危害防制條例第二條第二項第一
    款之第一級毒品，應依同條例第十八條第一項前段之規定沒收銷燬之。經核認事
    用法均無違誤，量刑亦屬妥適。被告上訴意旨仍執前開陳詞否認犯罪，指摘原判
    決不當，為無理由，應予駁回。
據上論斷，應依刑事訴訟法第三百六十八條，判決如主文。
本案經檢察官鄭龍照到庭執行職務。
中      華      民      國    九十三    年    十二    月    二十四      日
                              臺灣高等法院刑事第十庭
                                  審判長法  官  溫  耀  源
                                        法  官  周  政  達
                                        法  官  邱  同  印
右正本證明與原本無異。
如不服本判決，應於收受送達後十日內向本院提出上訴書狀，其未敘述上訴之理由者
並得於提起上訴後十日內向本院補提理由書（均須按他造當事人之人數附繕本）。
                                        書記官  莊  昭  樹
中      華      民      國    九十三    年     十二     月    二十四    日
附錄：本案論罪科刑法條全文
毒品危害防制條例第四條第一項、第六項
製造、運輸、販賣第一級毒品者，處死刑或無期徒刑；處無期徒刑者，得併科新臺幣
一千萬元以下罰金。
製造、運輸、販賣第二級毒品者，處無期徒刑或七年以上有期徒刑，得併科新臺幣七
百萬元以下罰金。
製造、運輸、販賣第三級毒品者，處五年以上有期徒刑，得併科新臺幣五百萬元以下
罰金。
製造、運輸、販賣第四級毒品者，處三年以上十年以下有期徒刑，得併科新臺幣三百
萬元以下罰金。
製造、運輸、販賣專供製造或施用毒品之器具者，處一年以上七年以下有期徒刑，得
併科新臺幣一百萬元以下罰金。
前五項之未遂犯罰之。
附表：
一、海洛因一袋：淨重一六一‧三一公克（包裝重二‧四四公克）、純度四十一‧一
    一％，純質淨重六六‧三一公克。（詳見法務部調查局九十一年八月十九日調科
    字第一二○○一一七九三號鑑驗通知書）
二、海洛因一袋：淨重四一‧六八公克（包裝重二‧一二公克）、純度八十二‧四四
    ％，純質淨重三四‧三六公克。（詳見法務部調查局九十一年八月十九日調科字
    第一二○○一一七九二號鑑驗通知書）
三、海洛因一袋：淨重一四八‧八四公克（包裝重二‧三七公克）、純度四十二‧一
    一％，純質淨重六二‧六八公克。（詳見法務部調查局九十一年八月十九日調科
    字第一二○○一一七九四號鑑驗通知書）
